【裁判字號】    92,仲訴,10
【裁判日期】    920829
【裁判案由】    撤銷仲裁判斷
【裁判全文】
臺灣臺北地方法院民事判決                          九十二年度仲訴字第一０號
    原      告  台北市政府工務局新建工程處
    法定代理人  乙○○
    訴訟代理人  姜志俊律師
    被      告  榮民工程股份有限公司
    法定代理人  甲○○
    訴訟代理人  李家慶律師
                梅芳琪律師
右當事人請求撤銷仲裁判斷事件，本院判決如左：
    主    文
原告之訴駁回。
訴訟費用由原告負擔。
    事    實
甲、原告方面：
  一聲明：中華民國仲裁協會民國九十二年二月十日九十年仲聲信字第一七八號就兩
    造間因「台北市○○路地○街工程連續壁（含擋土支撐及覆蓋板）部分」工程（
    下稱系爭工程）請求調整合約金額等爭議事件所為之仲裁判斷其中新台幣（下同
    ）七千七百六十八萬零六百九十八元及其仲裁費用部分應予撤銷。
  二陳述：
    (一)中華民國仲裁協會仲聲信字第一七八號仲裁就兩造間因系爭工程請求調整合約
      金額等爭議事件所為之仲裁判斷，其中七千七百六十八萬零六百九十八元部分
      ，有左列情形，應予撤銷：
      1.本件仲裁欠缺仲裁協議：
        依兩造系爭工程合約第二十四條第三項仲裁條款所協議之仲裁標的為：「合
        約訂定後，如因不可歸責於乙方（即被告）之事由而未能開工，或延期開工
        ，或開工後無法繼續施工而停工，其時間逾六個月仍無法施工者，乙方得於
        一個月內要求終止合約，並得就下列項目提出求償金額，檢附計算及相關證
        明文件送甲方（即原告）核定，若乙方對甲方核定有異議，得依合約所附工
        程仲裁條款補充規定辦理」，而系爭工程業已全部完工結算，並非終止合約
        後之求償計算，足見本件仲裁判斷與仲裁協議標的之爭議無關，顯已逾仲裁
        協議之範圍。至於系爭工程合約內雖有「補充投標須知」及「工程仲裁條款
        補充規定」兩份文件，然依系爭工程合約第二十七條約定觀之，該二文件均
        非系爭工程合約附件，自不得謂兩造間就該二文件內容已有合意；況依投標
        須知第十三條第一款規定：「本投標須知主辦機關得於不違反有關法令及本
        須知範圍內，增訂補充說明，並作為合約附件之一」、第四款規定：「本須
        知如有疑義時，其解釋權僅屬於本處．．．。」則投標須知既無仲裁之約定
        ，補充投標須知第十六條仲裁之規定已逾投標須知範圍而屬無據，從而原告
        已於九十年三月二十日及同年十二月二十一日函覆被告所委之理律法律事務
        所，表示原告不同意就系爭工程爭議依工程仲裁條款辦理之旨，亦臻證明兩
        造間就系爭工程爭議確無仲裁協議存在。
      2.仲裁程序違反仲裁協議及法律規定：
        縱認「補充投標須知」及「工程仲裁條款補充規定」皆為系爭工程合約之附
        件，查兩造間已於九十年二月及八月間進行洽議，原告於九十年十月四日並
        函覆被告及其委託之理律法律事務所表示：「．．．對竣工尾款暫緩核發及
        結算事宜乙案本處正依程序簽辦中，俟奉核後再擇期洽議」等語，足見原告
        因被告損鄰糾紛訴訟未決及原告行政流程所需，並未拒絕洽議，且本件非不
        能達成協議，是被告於九十年十一月十七日委請理律法律事務所以九○－三
        八一四號函達原告，即不符合工程仲裁條款補充規定第二條所定之前置程序
        要件，被告自不得提起仲裁，本件仲裁顯違反仲裁協議；另工程仲裁條款補
        充規定第一條係規定「得依中華民國商務仲裁條例之規定辦理」，而本件仲
        裁係依仲裁法為判斷，卻未於判斷理由說明法律之變更及適用，尚與法律規
        定有違。
      3.本件仲裁對於工期遲延所生費用直接費用中之甲一 45 鄰房損失認應補償百
        分之五十，及對甲一 56 管線吊掛防護費、甲一、甲二勞工安衛、甲三 23
        工地灑水、甲三 24 工地清潔工、甲三勞工安衛及間接費用等均認應補償百
        分之七十（合計金額七千七百六十八萬零六百九十八元）等判斷，均未說明
        其具體所形成之計算式及理由，與仲裁法第三十三條第二項第五款規定之仲
        裁程序有違，且有仲裁不備理由之情形。
    (二)綜上所述，本件仲裁有仲裁法第四十條第一項第一（第三十八條第一、二款）
      、二、四款規定之撤銷事由，爰依法訴請將中華民國仲裁協會民國九十二年二
      月十日九十年仲聲信字第一七八號仲裁判斷其中七千七百六十八萬零六百九十
      八元及其仲裁費用部分予以撤銷。
    (三)對被告抗辯之陳述：
      1.仲裁法第三十八條第二款「仲裁判斷書應附理由而未附」並不限仲裁判斷書
        完全未附理由，亦包括部分判斷未載明理由之情形。
      2.原告給付竣工計價款及稅什費，係依據系爭工程合約為給付，而非依仲裁判
        斷給付。
  三證據：提出仲裁判斷書、工程合約、補充投標須知、工程仲裁條款補充規定影本
    各一件、原告函影本四件、被告函影本二件為證，並聲請調取中華民國仲裁協會
    九十年仲聲信字第一七八號仲裁事件全部案卷、本院九十二年度仲執字第八號卷
    。
乙、被告方面：
  一聲明：原告之訴駁回。
  二陳述：
    (一)本件仲裁判斷無仲裁法第三十八條第一款「仲裁判斷與仲裁協議標的之爭議無
      關，或逾越仲裁協議之範圍」、仲裁法第四十條第一項第二款「仲裁協議不成
      立、無效，或於仲裁庭詢問終結時尚未生效或已失效」之情事：
      1.雖系爭工程合約第二十四條第三項僅就終止合約後求償事宜之爭議，規定得
        依合約所附工程仲裁條款補充規定辦理，惟本件仲裁係依系爭工程合約附件
        之補充投標須知第十六條、工程仲裁條款補充規定第一條關於兩造就系爭工
        程合約之履行如有爭議，經書面通知洽議而未能協議時，得提起仲裁之規定
        辦理，而系爭工程合約第二十七條雖未列補充投標須知、工程仲裁條款補充
        規定為合約附件，然該二文件既訂於系爭工程合約後，並經兩造逐頁用印，
        且系爭工程合約第三條有關合約總價及第五條第二項有關完工期限之約定，
        分別指明須依補充投標須知第十九條及第十七條規定辦理，自應認該二文件
        為系爭工程合約之附件，況原告於兩造間八十六年度商仲麟聲信字第一一七
        號仲裁判斷亦未爭執該二文件中仲裁條款約定之效力，則被告提起本件仲裁
        既係請求原告調整合約金額及末期計價款遲延利息等就系爭工程合約之履行
        所生之爭議，而屬於兩造仲裁協議範圍內之爭議，自無原告主張「仲裁判斷
        與仲裁協議標的之爭議無關，或逾越仲裁協議範圍」之情事。
      2.至於投標須知雖無仲裁條款之規定，且投標須知第十三條第一款規定：「本
        投標須知主辦機關得於不違反有關法令及本須知範圍內，增訂補充說明，並
        作為合約附件之一」，惟該款係授權主辦機關得在不違反法令及投標須知之
        範圍內，就投標須知不足處加以補充，而非投標須知未規定，主辦機關即不
        得為補充規定，故補充投標須知第十六條之規定並未違反投標須知，況原告
        於兩造間八十六年度商仲麟聲信字第一一七號仲裁判斷中亦未否認補充投標
        須知第十六條規定之效力，可知兩造間對於投標須知之適用並無任何疑義存
        在，則縱投標須知第十三條第四款規定：「本須知如有疑義時，其解釋權僅
        屬於本處」，原告亦不得恣意解釋主張兩造間無仲裁協議存在。
      3.原告同時主張本件仲裁請求非在兩造仲裁協議範圍內及兩造間仲裁協議不成
        立，前述兩主張不能並存，顯有矛盾，不足採信。
    (二)本件仲裁判斷無仲裁法第四十條第一項第四款仲裁程序違反仲裁協議之情事：
      1.被告於九十年三月七日即曾請求與原告進行洽議，雖為原告拒絕，但嗣後兩
        造仍陸續進行協商，然因爭議仍無法解決，被告乃於九十年九月二十日再度
        請求原告依工程仲裁條款補充規定第一條規定，於函達十四日內進行洽議，
        原告雖函覆表示「．．．對竣工尾款暫緩核發及結算事宜乙案本處正依程序
        簽辦中，俟奉核後再擇期洽議」，惟系爭工程已完工近二年，經原告正式驗
        收合格亦已逾一年，原告實無拒絕洽議之理由，且其又遲未通知被告洽議，
        堪認兩造間已未能達成協議，被告乃於九十年十一月二十七日委請理律法律
        事務所函知原告，請其依工程仲裁條款補充規定第二條規定，於函達後十四
        日內以書面函復其決定，因未見原告之函覆，被告方於九十年十二月二十四
        日提出仲裁聲請，被告顯已踐行工程仲裁條款補充規定第二條所定之前置程
        序。
      2.被告縱有違反工程仲裁條款補充規定第二條所定之前置程序，因無失權之規
        定，亦不生不得提起仲裁聲請之效果，且洽議既為仲裁之「前置程序」，即
        非仲裁程序，違反洽議之要求自不得認係仲裁程序違反仲裁協議。
      3.按仲裁法第四十條第三項規定：「第一項第四款違反仲裁協議及第五款至第
        九款情形，以足以影響判斷之結果為限。」原告提起本件訴訟，並未證明被
        告未遵守工程仲裁條款補充規定第二條有何影響判斷結果之處，自無可採。
    (三)本件仲裁判斷無仲裁法第四十條第一項第四款仲裁程序違反法律規定之情事：
      本件仲裁改適用仲裁法係因法律變更，依程序從新之法理所生之結果，且原告
      於本件仲裁事件第一次詢問會時即已明示同意改用仲裁法進行仲裁，原告以此
      理由提起本件訴訟，實無足採。
    (四)本件仲裁判斷無仲裁法第三十八條第二款「仲裁判斷書應附理由而未附」之情
      事：
      該款係指仲裁判斷書完全未附理由之情形，而本件仲裁判斷書第八十頁以下，
      已於理由欄之實體部分，就甲一 45 鄰房損失認應補償百分之五十，及對甲一
      56 管線吊掛防護費、甲一、甲二勞工安衛、甲三 23 工地灑水、甲三 24 工
      地清潔工、甲三勞工安衛及間接費用一一論述其形成心證之理由，實無仲裁判
      斷書應附理由而未附之情事。
    (五)綜上所述，本件仲裁判斷並無任何法定撤銷事由，況原告已依本件仲裁判斷給
      付被告一億二千零七十八萬九千六百三十三元，顯見原告已肯認本件仲裁判斷
      合法有據，原告之訴實無理由，請判決駁回原告之訴。
  三證據：提出八十六年度商仲麟聲信字第一一七號仲裁判斷書、工程投標須知、理
    律法律事務所函、被告函、中華民國仲裁協會函、本件仲裁事件第一次詢問會會
    議紀錄、法務部函影本各一件、原告函影本三件為證。
    理    由
一原告主張：依其與被告間「台北市○○路地○街工程連續壁（含檔土支撐及覆蓋板
  ）部分」工程合約第二十四條第三項約定，中華民國仲裁協會仲聲信字第一七八號
  仲裁就兩造間因系爭工程請求調整合約金額等爭議事件所為之仲裁判斷，已逾越該
  條仲裁協議之範圍；且「補充投標須知」及「工程仲裁條款補充規定」兩份文件均
  非系爭工程合約附件，被告自不得依補充投標須知第十六條、工程仲裁條款補充規
  定第一條等不存在之仲裁協議提起仲裁之聲請；況縱前揭仲裁協議有效，被告未依
  工程仲裁條款補充規定第二條所定之前置程序先與原告進行洽議，本件仲裁程序顯
  違反仲裁協議；另仲裁判斷書就工期遲延所生費用直接費用中之甲一 45 鄰房損失
  認應補償百分之五十，及對甲一 56 管線吊掛防護費、甲一、甲二勞工安衛、甲三
  23工地灑水、甲三 24 工地清潔工、甲三勞工安衛及間接費用等均認應補償百分之
  七十等判斷，均未說明其具體所形成之計算式及理由，亦有仲裁不備理由之情形，
  爰依仲裁法第四十條第一項第一（第三十八條第一、二款）、二、四款規定，訴請
  將中華民國仲裁協會民國九十二年二月十日九十年仲聲信字第一七八號仲裁判斷其
  中七千七百六十八萬零六百九十八元及其仲裁費用部分予以撤銷等語。
  被告則以：「補充投標須知」及「工程仲裁條款補充規定」均為系爭工程合約之附
  件，其本得依其中之仲裁條款規定提起仲裁聲請；且其係先行與原告就系爭工程合
  約履行爭議進行洽議，因無協議可能，始提起本件仲裁聲請，其已踐行兩造間仲裁
  協議之前置程序，況前置程序亦非仲裁程序，縱有違反，亦無仲裁程序違反仲裁協
  議之情事；而本件仲裁改依仲裁法判斷，係法律變更之結果，且為原告所同意，無
  仲裁程序違背法律規定之情形；又仲裁判斷書已於理由欄之實體部分，就甲一45鄰
  房損失認應補償百分之五十，及對甲一56管線吊掛防護費、甲一、甲二勞工安衛、
  甲三23工地灑水、甲三24工地清潔工、甲三勞工安衛及間接費用應補償百分之七十
  之判斷，一一論述其形成心證之理由，亦無仲裁判斷書應附理由而未附之情事，是
  原告之訴應無理由等語置辯。
二兩造不爭執之事項：
  (一)兩造間訂有「台北市○○路地○街工程連續壁（含檔土支撐及覆蓋板）部分」工
    程合約。
  (二)系爭工程合約書內有「補充投標須知」及「工程仲裁條款補充規定」兩份文件。
  (三)被告已就系爭工程請求調整合約金額等爭議事件提起仲裁聲請，並經中華民國仲
    裁協會於九十二年二月十日以九十年仲聲信字第一七八號作成仲裁判斷。
  (四)兩造曾於九十年二月及八月間進行系爭工程合約爭議之洽議。
  (五)卷附之理律法律事務所九○－○九○八號、九○－三一五三號、九○－三八一四
    號、原告九十年三月二日北市工新工字第九○六○三二五○○○號、九十年三月
    二十日北市工新工字第九○六○四五八九○○號、九十年七月二日北市工新工字
    第九○六一三六一○○○號、九十年八月二十二日北市工新工字第九○六一八三
    二九○○號、九十年十月四日北市工新工字第九○六二○八二三○○號、九十年
    十二月二十一日北市工新工字第九○六二六五三二○○號、被告九十年五月九日
    （九十）地街工字第○一○一九號函影本均為真正。
  (六)卷附九十年仲聲信字第一七八號仲裁事件第一次詢問會會議記錄為真正。
三原告主張中華民國仲裁協會仲聲信字第一七八號仲裁因具有仲裁法第四十條第一項
  第一（第三十八條第一、二款）、二、四款所規定之撤銷事由，應予撤銷等語，被
  告則辯稱前揭均事由不存在等語，是本件爭點應為：中華民國仲裁協會仲聲信字第
  一七八號仲裁是否具有前揭撤銷事由？經查：
  (一)本件仲裁判斷無仲裁法第三十八條第一款「仲裁判斷與仲裁協議標的之爭議無關
    ，或逾越仲裁協議之範圍」、仲裁法第四十條第一項第二款「仲裁協議不成立、
    無效，或於仲裁庭詢問終結時尚未生效或已失效」之事由存在：
    1.系爭工程合約書內有「補充投標須知」及「工程仲裁條款補充規定」兩份文件
      ，該二份文件上已經兩造蓋妥與系爭工程合約相同之騎縫章，其中補充投標須
      知第十六條之規定為：「甲乙雙方對於本合約如有爭議時，得依工程仲裁條款
      補充規定辦理」，工程仲裁條款補充規定第一條之規定為：「本合約有效期間
      ，甲乙雙方對於本合約之履行如有爭議，經書面通知洽議而未能協議時，除雙
      方另有書面特別約定外，得依中華民國商務仲裁條例之規定辦理」，而補充投
      標須知上已加註「鄭州路地下街工程連續壁（含檔土支撐及覆蓋板）部分」之
      文字，為兩造所不爭執，並有補充投標須知及工程仲裁條款補充規定影本在卷
      可憑，參以系爭工程合約第三條有關合約總價及第五條第二項有關完工期限之
      約定，分別指明須依補充投標須知第十九條及第十七條規定辦理，而補充投標
      須知則分別依前述合約約定，以第十七條規定完工期限：「本工程自本處指定
      之日正式開工，不論晴雨一一五六天內完工，餘詳合約。」、以第十九條規定
      合約總價之結算方式：「本工程全部完工後，除另有註明以實作數量結算者外
      ，於均按總價辦理結算。」等情，足徵「補充投標須知」及「工程仲裁條款補
      充規定」兩份文件均為系爭工程合約之附件；又投標須知第十三條第一款規定
      ：「本投標須知主辦機關得於不違反有關法令及本須知範圍內，增訂補充說明
      ，並作為合約附件之一」，係授權主辦機關得在不違反法令及投標須知之範圍
      內，就投標須知不足處加以補充，非謂投標須知未規定者，主辦機關即不得為
      補充規定，故補充投標須知第十六條之規定並無違反投標須知而無效之情事，
      則兩造間就系爭工程合約之履行所生之爭議，確有仲裁之協議。至於原告依投
      標須知第十三條第四款：「本須知如有疑義時，其解釋權僅屬於本處．．。」
      之規定，主張其已於九十年三月二十日及同年十二月二十一日函覆被告所委之
      理律法律事務所，表示原告不同意就系爭工程爭議依工程仲裁條款辦理云云，
      因兩造間就履行系爭工程合約所生爭議確有仲裁協議，已無任何疑義，原告對
      此自無再為解釋之餘地，原告之主張，不足採信。
    2.又本件係因被告完成系爭工程後，原告未依約給付竣工計價款，於結算時更漏
      計稅什費、甲三－ 10 － 1 組合式圍籬安裝及搬運費，且兩造間就工期延滯
      所生費用應調整合約金額亦有爭執，始經被告提起仲裁聲請，並由中華民國仲
      裁協會於九十二年二月十日就前開爭議作成九十年仲聲信字第一七八號仲裁判
      斷，有中華民國仲裁協會九十年仲聲信字第一七八號仲裁判斷書附卷可稽，可
      知本件仲裁之標的係兩造間關於履行系爭工程合約所生之爭議，符合兩造依補
      充投標須知第十六條及工程仲裁條款補充規定第一條規定所合意之仲裁協議，
      是原告起訴主張本件仲裁判斷逾越兩造間之仲裁協議或兩造間就前述合約履行
      之爭議並無仲裁協議存在，洵屬無據。
  (二)本件仲裁判斷無仲裁法第四十條第一項第四款仲裁程序違反仲裁協議或法律規定
    之事由存在：
    1.按「有下列各款情形之一者，當事人得對於他方提起撤銷仲裁判斷之訴︰四、
      仲裁庭之組成或仲裁程序，違反仲裁協議或法律規定者。」、「第一項第四款
      違反仲裁協議及第五款至第九款情形，以足以影響判斷之結果為限。」仲裁法
      第四十條第一項第四款、第三項定有明文。所謂仲裁程序，應包括仲裁庭仲裁
      時應遵守當事人仲裁協議之約定，故仲裁協議如有仲裁前置程序之約定，而聲
      請人未踐行前置程序，仲裁人即不應受理，否則即屬仲裁程序之違反，惟當事
      人是否已踐行前置程序，應由仲裁庭或法院綜合全部事證加以判斷。本件工程
      仲裁補充條款第一條規定：「本合約有效期間，甲乙雙方對於本合約之履行如
      有爭議，經書面通知洽議而未能協議時，除雙方另有書面特別約定外，得依中
      華民國商務仲裁條例之規定辦理」，第二條進一步明定：「本合約之履行發生
      爭議時，應依下列規定辦理後，始得提起仲裁：(一)本合約履行發生爭議提出異
      議之一方，經洽議而未能達成協議時，應先以正式書面函交另一方，任一方提
      出書面函送達後十四日內，另一方應以書面將其決定函復通知。(二)如未依前款
      所限日數函復或收到前款函復內容十四日內，得將爭議內容提請仲裁。」是本
      件兩造仲裁協議訂有應先經洽議之前置程序。
    2.查兩造間就系爭工程竣工計價款未支付等爭議，於九十年二月及八月曾進行洽
      議，為兩造所不爭執，並有原告九十年三月二日北市工新工字第九○六○三二
      五○○○號、九十年八月二十二日北市工新工字第九○六一八三二九○○號函
      在卷可證；另被告於九十年三月七日就系爭工程完工後發給結算驗收證明書及
      尾款事宜，曾委請理律法事務所發函請求原告於函達十四日內進行洽議，雖原
      告於九十年三月二十日函復表示前開事宜無仲裁條款之適用，並拒絕進行洽議
      ，惟被告仍於九十年五月九日發函予原告，就竣工計價核付及核發結算驗收證
      明書事宜進行協調，原告乃於同年七月二日函送結算驗收證明書及驗收紀錄各
      一份予被告，但因仍未核發竣工計價款，且兩造間就稅什費、甲三－ 10 － 1
      組合式圍籬安裝及搬運費、工期延滯所生費用應調整合約金額等事宜仍有爭議
      ，被告乃於九十年九月二十日再度委請理律法律事務所發函請求原告依工程仲
      裁條款補充規定第一條規定，於函達十四日內進行洽議，原告雖於九十年十月
      四日函覆表示「．．．對竣工尾款暫緩核發及結算事宜乙案本處正依程序簽辦
      中，俟奉核後再擇期洽議」，然因原告遲未通知被告進行洽議，兩造顯無達成
      協議之可能，故被告復於九十年十一月二十七日委請理律法律事務所函知原告
      ，請其依工程仲裁條款補充規定第二條規定，於函達後十四日內以書面函復其
      決定，雖原告於同年十二月二十一日函復被告，惟已逾十四日之期限，且該函
      亦未將原告就兩造間爭議之處理決定通知被告，被告方於九十年十二月二十四
      日提出仲裁聲請等情，業據兩造提出理律法律事務所九○－○九○八號、九○
      －三一五三號、九○－三八一四號、原告九十年三月二十日北市工新工字第九
      ○六○四五八九○○號、九十年七月二日北市工新工字第九○六一三六一○○
      ○號、九十年十月四日北市工新工字第九○六二○八二三○○號、九十年十二
      月二十一日北市工新工字第九○六二六五三二○○號、被告九十年五月九日（
      九十）地街工字第○一○一九號函影本各一件附卷足佐，顯見被告已依工程仲
      裁條款補充規定第二條之規定，踐行仲裁協議所定之前置程序，且兩造迄被告
      提起本件仲裁聲請前仍無法就系爭工程合約爭議事宜達成協議，是本件仲裁程
      序尚無違反仲裁協議。次查工程仲裁條款補充規定第一條雖規定「得依中華民
      國商務仲裁條例之規定辦理」，惟系爭工程合約簽定於八十一年九月四日，而
      商務仲裁條例於八十七年六月二十四日業經修正並變更名稱為仲裁法，本件仲
      裁聲請既係於九十年十二月十四日提起，依程序從新之法理，自應適用修正後
      之仲裁法，況原告仲裁程序之代理人姜志俊律師於本件仲裁事件第一次詢問會
      ，聲請人（即被告）代理人王伯儉表示：「因為原來條款是商務仲裁條例，而
      我們現在是用仲裁法的程序規則來進行」時，亦已明確表示：「法律變更我們
      沒有意見」等語，有九十年仲聲信字第一七八號仲裁事件第一次詢問會會議記
      錄在卷可憑，是本件仲裁程序亦無違反法律規定之情事。原告主張本件仲裁程
      序違反仲裁協議或法律規定，實無足採。
  (三)本件仲裁判斷無仲裁法第三十八條第二款「仲裁判斷書應附理由而未附」之事由
    存在：
    1.按仲裁法三十八條第二款所謂「仲裁判斷書應附理由而未附」，係指仲裁判斷
      書完全不附理由者而言，該款規定與民事訴訟法第四百六十九條第六款規定「
      判決不備理由或理由矛盾者為當然違背法令」者有殊，仲裁判斷書如已附理由
      ，縱其理由不完備，僅為判斷之理由未盡，亦與判斷不附理由有間，尚不得據
      以請求撤銷仲裁判斷。最高法院九十一年度台上字第一一○六號判決可資參照
      。
    2.查本件仲裁判斷認原告就甲一 45 鄰房損失認應補償百分之五十部分，業經仲
      裁庭於仲裁判斷書理由中載明：「聲請人（即被告）於工期延展期間的確仍須
      施作鄰近建築物及結構之保護，並因此支出費用，惟工地原已設置監測設備，
      且依合約內容聲請人原亦負修復責任，從而依前揭理由決議以原延長之工期九
      四五日期間乘以單價，並以該數額之百分之五十為補償」等語；就甲一 56 管
      線吊掛防護費部分，載明：「系爭工程在延展期間所餘工程，雖僅佔總工程之
      百分之十以下，惟截至原訂完工日止，的確尚存許多主要工程未完成，管線吊
      掛費用因而亦有增加，惟因原工程至合約原訂完成日，僅剩百分之十以下工程
      未完成，所需管線吊掛費用應不能與施工之初相比，故僅以所請求管線吊掛防
      護費之百分之七十予以補償」等語；就甲一、甲二勞工安全衛生費部分，載明
      ：「系爭工程在延展期間所餘工程，雖僅佔總工程之百分之十以下，惟截至原
      訂完工日止，的確尚存許多主要工程未完成，故於延展工程期間，聲請人仍須
      投入大量人力、物力施作，的確使聲請人支付許多額外費用，惟因原工程至合
      約原訂完成日，僅剩百分之十以下工程未完成，所需勞工安衛費用應不能與施
      工之初相比，故僅以所請求勞工安衛費之百分之七十予以補償」等語；就甲三
      23 工地灑水費部分，載明：「工地灑水費為因工期展延費用有所增加之項目
      ，聲請人的確因工期展延支出衍生費用，惟因本工程至合約預定完工日已完成
      百分之九十以上，僅剩百分之十以下工程未完成，所需工地灑水費有限，故工
      地灑水費僅於請求百分之七十給予補償」等語；就甲三 24 工地清潔工部分，
      載明：「工地清掃工亦屬因工期展延費用有所增加之項目，聲請人實因工期展
      延而另外支出費用，惟因本工程至合約預定完工日已完成百分之九十以上，僅
      剩百分之十以下工程未完成，故僅以工地清潔工費用請求之七成予以補償」等
      語；就甲三勞工安全衛生費部分，載明：「系爭工程在延展期間所餘工程，雖
      僅佔總工程之百分之十以下，惟截至原訂完工日止，尚有許多主要工作項目未
      完成，故於延展工程期間，聲請人仍須投入大量人力、物力施作，的確使聲請
      人支付許多額外費用，惟工程至合約預訂完成日，僅剩工程之百分之十以下未
      完成，所需勞工安衛費用應不能與工程施作之初相比，故僅以所請求勞工安衛
      費之百分之七十補償」等語；就間接費用部分，載明：「聲請人確實因工程延
      展而支出額外之管理費用，且依前揭所述，原合約完工日期為八十五年十一月
      十三日，而實際完工日期為八十九年二月十二日，實際延長天數為一一八六日
      ，為兩造所不爭執，而聲請人所主張之九百四十五日延展工期，已自行扣除颱
      風及例假日，故本仲裁庭認毋庸再依工程慣例扣除相當本工程規模之容忍工程
      延展期間一百八十三日。惟本工程至原訂合約完工日已完成百分之九十以上，
      僅剩百分之十以下工程，聲請人每日所需支出之管理費應有減少，故僅以每日
      管理費百分之七十給予補償」等語，有原告提出之中華民國仲裁協會仲聲信字
      第一七八號仲裁判斷書附卷可稽，足見仲裁庭已就其作成仲裁判斷之理由在仲
      裁判斷書中予以敘明，是縱原告認仲裁庭所載之理由尚不充足，揆諸首揭說明
      ，仍與仲裁法第三十八條第二款「仲裁判斷書應附理由而未附」之情形有間，
      原告主張本件仲裁判斷未附理由，實無足採。
四縱上所述，原告主張本件中華民國仲裁協會民國九十二年二月十日九十年仲聲信字
  第一七八號仲裁判斷逾越兩造之仲裁協議、仲裁程序違背仲裁協議及法律規定、仲
  裁判斷未附理由，而有仲裁法第四十條第一項第一款（第三十八條第一款、第二款
  ）、第二款、第四款規定之撤銷事由，洵屬無據。從而，原告訴請撤銷本件仲裁判
  斷中七千七百六十八萬零六百九十八元及其仲裁費用部分，即無理由，應予駁回。
五本件事證已臻明確，兩造其餘主張、陳述及所提之證據，均與本件判決結果不生影
  響，爰不一一論述，附此敘明。
六據上論結，原告之訴為無理由，依民事訴訟法第七十八條，判決如主文。
中      華      民      國    九十二    年      八      月    二十九    日
                                    民事第五庭  法      官  周美雲
右正本證明與原本無異
如對本判決上訴，須於判決送達後廿日內向本院提出上訴狀。
中      華      民      國    九十二    年      八      月    二十九    日
                                                書  記  官  王宜玲


司法院資訊處製作；財團法人民間司法改革基金會備份。
